臺灣臺中地方法院民事判決　九十一年度婚字第五一三號
　　原　　　告　　乙○○
　　複　代理人　　甲○○
　　被　　　告　　丙○○
右當事人間請求離婚事件，本院判決如左：
    主　　文
准原告與被告離婚。
訴訟費用由被告負擔。
    事　　實
甲、原告方面：
  一、聲明：如主文所示。
  二、陳述：
  （一）兩造於民國七十三年一月十日結婚，婚後夫妻感情初尚和睦，因原告於八十
        二、三年間開始長期進入大陸地區投資設廠而未居住在臺灣，詎被告利用原
        告出境不在國內時，竟於八十九年三月二十一日，未經原告同意或授權，擅
        自冒用原告之名義向美商花旗銀行股份有限公司（下稱花旗銀行）申辦萬事
        達卡（MASTER  CARD）信用卡，而在信用卡正卡申請書上之申請人簽名欄內
        偽造原告名字之署押，並同時以自己名義申請附卡，致花旗銀行承辦人員誤
        准核給發卡，迨被告取得附卡後，自八十九年五月十二日起至同年十二月七
        日起，連續多次持該附卡以自己名義為消費或借款，使店家或貸款銀行誤認
        係有正當權利人之消費或借款，而陷於錯誤，交付所購買之財物或核撥借貸
        之金額，共計新台幣（下同）三十二萬七千六百八十元，觸犯刑法之行使偽
        造私文書罪及詐欺取財罪（牽連犯關係），於九十一年三月十五日被鈞院判
        處有期徒刑五月，緩刑三年，並於同年四月八日確定，上開二罪之性質，已
        令社會上一般人同感為不名譽之犯罪，為此依民法第一千零五十二條第一項
        第十款規定，被告因犯不名譽之罪被處徒刑者，請求判決兩造離婚。
  （二）又原告剛開始至大陸地區投資時，每年均會返臺數次，並與被告居住團聚，
        惟被告多年來僅前往大陸探望原告一次而已，且在八十八年間原告因病返臺
        就診，被告竟不聞不問，毫未關心，甚至於原告返家休養時，亦拒不讓原告
        進入夫妻臥房休息，夫妻間尤見裂痕，於八十八、八十九年間，原告在大陸
        地區因腰椎之病痛，臥床長達八個月之久，期間被告亦從未前往探視或關切
        ，堪見被告對原告早已無夫妻之情份，原告自此事之後，於返台之時，遂未
        再與被告見面或相聚，兩造之間僅存夫妻之名，而無夫妻之實，加以被告之
        後偽造原告名義詐取商家財物及向銀行借貸金錢，致原告之經濟信用受不利
        之影響，被告迄今仍未處理，已足致原告不能忍受與被告繼續婚姻生活，由
        被告之行為均足以破壞兩造婚姻生活，認與所謂難以維持之婚姻之重大事由
        相當，為此併依民法第一千零五十二條第二項規定，請求判決兩造離婚。
  （三）原告並無同意被告以原告之名義申請信用卡消費、借款供被告週轉使用。
  三、證據：提出戶籍謄本、臺灣臺中地方法院檢察署檢察官九十年度偵緝字第九九
            五四號起訴書影本、本院九十年度訴字第二三四０號刑事判決影本、診
            斷證明書影本、病歷報告單影本各一件，並聲請調閱本院九十年度訴字
            第二三四０號偽造文書刑事卷宗及臺灣臺中地方法院檢察署九十一年度
            執他字第二一０四號執行卷宗。
乙、被告方面：
  一、聲明：駁回原告之訴。
  二、陳述：
  （一）兩造婚後胼手胝足創業，家庭和樂融融，嗣於八十二年間兩造決意前往大陸
        地區投資設廠，因恐大陸地區政策變化無常，及為子女教育著想，乃決定暫
        由原告一人前往處理，被告則留在臺灣，並照顧子女，夫妻因此分隔兩地，
        原告至大陸地區設廠後，被告為照料臺灣之事業及子女之生活起居等，因此
        分身乏術，無法經常前往大陸與原告相聚，詎原告非但未感念在臺為事業拼
        鬥之被告，反於不久即在大陸另結新歡，被告為孩子、為事業，無奈，只有
        留在臺灣忍氣吞聲，更甚者，原告於大陸設廠之初，一切資金均來自被告臺
        灣公司支應，當大陸工廠經營數年根基穩固，而臺灣公司發生週轉困難，原
        告竟置之不理，令臺灣公司宣告破產，原告居心叵測，可見一般。
  （二）被告雖於九十一年四月八日因行使偽造私文書罪及詐欺取財罪，被鈞院判處
        有期徒刑五月，緩刑三年確定，惟事實上被告申請信用卡係經由原告同意，
        並無偽造及詐欺犯行，原告竟以莫須名之罪名相繩，其行為著實令被告寒心
        ，夫妻之情已無眷念之餘地，被告雖有離婚之意願，惟十幾年來，被告為原
        告含辛茹苦之教養子女，及原告於大陸設廠有今日成就之局面，亦是被告不
        分寒暑、披星載月所奮鬥得來，故請求原告應給付被告新臺幣（下同）一百
        萬元之贍養費。
    理　　由
一、原告主張兩造係夫妻，現婚姻關係仍存續中，及被告於八十九年三月二十一日，
    因未經原告同意或授權，擅自冒用原告之名義向花旗銀行申辦萬事達卡（MASTER
    CARD）信用卡，致花旗銀行承辦人員誤准核給發卡，被告取得附卡後，並自八十
    九年五月十二日起至同年十二月七日起，連續多次持該附卡以自己名義為消費或
    借款，共計三十二萬七千六百八十元，觸犯刑法第二百十六條之行使偽造私文書
    罪及詐欺取財罪（牽連犯關係），於九十一年三月十五日經本院判處有期徒刑五
    月，緩刑三年，並於同年四月八日確定等事實，業據原告提出戶籍謄本、臺灣臺
    中地方法院檢察署檢察官九十年度偵緝字第九九五四號起訴書影本及本院九十年
    度訴字第二三四０號刑事判決影本各一件為證，並經本院依職權調閱本院九十年
    度訴字第二三四０號偽造文書刑事案卷及臺灣臺中地方法院檢察署九十一年度執
    他字第二一０四號執行卷宗，查明無誤，且被告對於其因申請原告信用卡並持以
    消費及借款，而被本院判刑確定之事實亦不爭執，自堪信原告之主張為真實。
二、按夫妻之一方被處三年以上徒刑或因犯不名譽之罪被處徒刑者，他方得向法院請
    求離婚，民法第一千零五十二條第一項第十款定有明文；而所謂不名譽之罪，係
    指社會上一般觀念，皆認為不名譽之罪而言。至所謂「社會上一般觀念皆認為不
    名譽」，應斟酌當事人之身分、地位、教育程度及其犯罪環境等情事，依社會上
    一般觀念而為觀察，夫妻之一方有此犯罪行為，足致他方不能忍受續為婚姻上之
    共同生活者，始足當之，非以犯罪種類為唯一憑據（最高法院八十年台再字第九
    九號判例意旨參照），本件被告冒用原告名義申請信用卡並持以消費及借款，而
    觸犯行使偽造私文書、詐欺等罪，依社會上一般觀念而為觀察，夫妻之一方有此
    等犯罪行為，足致他方不能忍受續為婚姻上之共同生活者，故為社會上一般觀念
    所認不名譽之犯罪無疑。再按夫妻之一方，倘因犯不名譽罪被處刑確定，他方即
    得依上開規定請求離婚。至於處刑判決，是否失當，在辦理離婚事件之民事法院
    ，已無再為斟酌之餘地（最高法院七十四年台上字第一五０七號判例意旨參照）
    ，本件被告雖辯稱：伊無行使偽造私文書及詐欺罪刑，及原告有同意伊以原告之
    名義申請信用卡消費及借款云云，非惟原告所否認及被告未能就其有利之事實負
    舉證責任，而且參酌上開見解，本院就被告之處刑判決，是否失當，已無再為審
    酌之餘地，是被告前開抗辯，本院自無審究之必要。從而，原告於九十一年四月
    二十九日提起本件訴訟，依上開規定，請求准與被告離婚，既未逾民法第一千零
    五十四條所規定之一年除斥期間，核屬正當，應予准許。又按民法第一千零五十
    二條第一項第十款及同條第二項均為各別獨立之法定離婚事由，原告以該條第十
    款被告因犯不名譽之罪被處徒刑為由請求離婚，既有理由，其餘以難以維持婚姻
    之重大事由請求判決離婚，本院即無庸再以審究，併予說明。
三、本件事證已臻明確，兩造其餘攻擊防禦方法及舉證，核與本件判決結果不生影響
    ，無一一審究之必要，至於被告請求一百萬元之贍養費，因被告非以反訴請求離
    婚，既未提起離婚之反訴，其贍養費之請求，即屬無所附麗，不得准許（最高法
    院七十年臺上字第一００二號判決參照），併此敘明。
四、據上論結，本件原告之訴為有理由，依民事訴訟法第七十八條，判決如主文。
中　　　華　　　民　　　國　　九十一　　年　　　十　　　月　　　九　　日
                              臺灣臺中地方法院家事法庭
~B法　　　官　楊國精
右為正本係照原本作成
如對本判決上訴，須於判決送達後二十日內，向本院提出上訴狀，同時表明上訴理由
。
中　　　華　　　民　　　國　　九十一　　年　　　十　　　月　　　十一　日
~B法院書記官
